【裁判字號】    95,交聲,575
【裁判日期】    950630
【裁判案由】    違反道路交通管理處罰條例聲明異議
【裁判全文】
臺灣臺北地方法院交通事件裁定         95年度交聲字第575號
原處分機關  臺北市交通事件裁決所
異  議  人
即受處分人  甲○○
上列異議人因違反道路交通管理處罰條例案件，對於（原處分案
號：臺北市停車管理處九十五年五月十一日第一ＡＢ一○七○○
二號），聲明異議，本院裁定如下：
    主  文
異議駁回。
    理  由
一、原處分意旨略以：異議人即受處分人甲○○於民國九十五年
    五月十一日十時三十五分許，將其所有之車牌號碼ＭＣＭ─
    七四九號重型機車，停放於臺北市○○路○段之身心障礙專
    用停車位內，經臺北市停車管理處執勤人員以違反道路交通
    管理處罰條例第五十六條第一項第十款「於身心障礙專用停
    車位違規停車」之規定逕行舉發，並由臺北市交通事件裁決
    所於九十五年六月十五日以北市裁二字第裁二二─一ＡＢ一
    ○七○○二號裁決書裁決，依據道路交通管理處罰條例第五
    十六條第一項第十款之規定，裁處罰鍰新臺幣（下同）一千
    二百元等語。
二、異議意旨略謂：異議人甲○○為躁鬱症患者，九十五年五月
    十一日適為其病發期間，一意孤行，脾氣暴躁且任意消費，
    親屬旁人均無法勸阻，是其當時為心智缺陷之狀態，認為持
    身心障礙手冊即可以停放身心障礙專用車位，其行為確非出
    於故意，且異議人自九十四年五月住院治療後，迄今仍無工
    作，生活費用完全由其姊負擔，是請考量其經濟狀況，請求
    准予不罰，撤銷原處分云云。
三、按汽車駕駛人停車時，於身心障礙專用停車位違規停車者，
    處新臺幣六百元以上一千二百元以下罰鍰，道路交通管理處
    罰條例第五十六條第一項第十款定有明文；次按民眾在公共
    停車場所停車，屬公營造物之利用關係，其應遵守事項，除
    法律有明文規定者外，取決於設置機關自行訂定之利用規則
    ，關於身心障礙者在公共停車場停車之優惠或保障，身心障
    礙者保護法第四十八條第一項乃規定：公共停車場應保留百
    分之二比例做為身心障礙者專用停車位，車位未滿五十個之
    公共停車場，至少應保留一個身心障礙者專用停車位。非領
    有專用停車識別證明之身心障礙者或其家屬，不得違規佔用
    。又按，身心障礙者本人或同一戶籍之家屬一人得申請身心
    障礙者專用停車位識別證明。申請專用停車位識別證者，應
    具有汽車或機車之駕駛執照及行車執照；其申請機車專用停
    車位識別證者，以經監理單位檢驗合格之特製車者為限。使
    用身心障礙者專用停車位者，除掛有專用牌照之車輛外，應
    將專用停車位識別證置於汽車擋風玻璃明顯處或黏貼於機車
    車首，以供查核檢驗。身心障礙者專用停車位設置管理辦法
    第六條第一項、第四項、第九條第一項分別定有明文。準此
    ，身心障礙者在公共停車場所停車，非當然享有特殊待遇，
    除領有專用停車識別證明之身心障礙者或其家屬，得停車在
    身心障礙者專用停車位，為法定之保障事項外，其餘情形，
    胥視各該公共停車場所設置機關之利用規則內容而定。
四、經查，異議人即受處分人甲○○於九十五年五月十一日十一
    時三十五分許，將其所有之車牌號碼ＭＣＭ─七四九號重型
    機車，停放於臺北市○○路○段之身心障礙專用停車位內之
    事實，為異議人所不爭執，此外，並有臺北市停車管理處九
    十五年五月十一日第一ＡＢ一○七○○二號「舉發違反道路
    交通管理事件通知單」影本、臺北市臺北市停車管理處九十
    五年五月三十日北市停四字第○九五三二九五三七○○號書
    函影本各一紙在卷足稽，應可信實。異議人雖具狀辯以上開
    理由，並提出殘障手冊、國立臺灣大學醫學院附設醫院診斷
    證明書影本各一紙，證明其為身心障礙者，惟關於身心障礙
    者專用停車位設置管理辦法業已公佈實施，其規定如上開所
    述，行為人不得以不知法令之規定而主張免罰。又按，人民
    違反法律上之義務而應受行政罰之行為，法律無特別規定時
    ，雖不以出於故意為必要，仍須以過失為其責任條件。但應
    受行政罰之行為，僅須違反禁止規定或作為義務，而不以發
    生損害或危險為其要件者，推定為有過失，於行為人不能舉
    證證明自己無過失時，即應受處罰（大法官第二七五號解釋
    參照）。異議人未領有身心障礙者之專用停車識別證明，即
    逕將其上開重型機車停放於身心障礙者專用停車位，係違反
    道路交通管理處罰條例第五十六條第一項第十款之禁止規定
    ，而該規定並不以發生損害或危險為其要件，依據上開解釋
    ，自應推定為有過失；另異議人行為時實際上能正常騎乘機
    車於道路，並知悉應於停車位處停放車輛，當難認為其當時
    有何心神喪失或精神耗弱之狀態，異議人既無證據證明其無
    過失，則其未將身心障礙者專用停車位識別證黏貼於車首，
    而停放於身心障礙專用停車位內之車輛又非經監理單位檢驗
    合格之特製車，即屬可歸責於異議人自己之事由，核其所辯
    並不足採。
五、綜上所述，異議人否認前開違規行為所為之辯解，尚無足採
    ，堪認異議人確有於前揭時、地，於身心障礙專用停車位違
    規停車之事實無訛。原處分機關據以援引道路交通管理處罰
    條例第五十六條第一項第十款、違反道路交通管理事件統一
    裁罰基準表之規定，裁處異議人罰鍰一千二百元，依照上開
    說明，並無不合，應予維持。本件異議為無理由，應予駁回
    。
據上論斷，依道路交通案件處理辦法第十九條，裁定如主文。
中    華    民    國    95    年    6     月    30    日
                  交通法庭法  官  林柏泓
如不服本裁定應於送達後5日內向本院提出抗告狀
以上正本證明與原本無異
                          書記官  柯貞如
中    華    民    國    95    年    7     月    4     日


司法院資訊處製作；財團法人民間司法改革基金會備份。
